【裁判字號】    96,訴,150
【裁判日期】    970822
【裁判案由】    侵權行為損害賠償
【裁判全文】
臺灣臺東地方法院民事判決               96年度訴字第150號
原      告  丙○○
訴訟代理人  廖頌熙律師
被      告  乙○○
            名利汽車股份有限公司
上  一  人
法定代理人  戊○○
共      同
訴訟代理人  甲○○
上列當事人間刑事附帶民事請求侵權行為損害賠償事件，經本院
刑事庭以96年度東交簡附民字第5號裁定移送民事庭審理，本院
於民國97年8月7日言詞辯論終結，判決如下：
    主  文
被告應連帶給付原告新臺幣肆拾捌萬參仟肆佰柒拾貳元，及自民
國九十六年五月十七日起至清償日止，按週年利率百分之五計算
之利息。
原告其餘之訴駁回。
訴訟費用由原告負擔百分之五十三，餘由被告連帶負擔。
本判決第一項得假執行，但被告如以新臺幣肆拾捌萬參仟肆佰柒
拾貳元為原告預供擔保後，得免為假執行。
原告其餘假執行之聲請駁回。
    事實及理由
一、原告主張：被告乙○○係被告名利汽車股份有限公司（下稱
    被告名利公司）之受僱人，平日負責汽車修護及試車工作，
    於民國95年8月22日經被告名利公司給予公假執行試開新車
    之職務，將3095-PN號小客車由臺東開往屏東參加由福特六
    和汽車股份有限公司所舉辦之「FORDFOCUST DC i環台不加
    油挑戰賽」（下稱系爭挑戰賽），於該日16時40分許，途經
    台九線442公里900公尺處時，本應注意行經彎道、坡路超車
    時，應保持行車安全距離，當亦無不能注意之情事，竟疏於
    注意，由後超越同方向右前側由原告丙○○所騎乘之KP-611
    號機車之際，不慎擦撞該機車之左把手及腳架，致原告人車
    倒地，並因而受有左側鎖骨幹閉鎖性骨折、左側第2肋骨至
    第9肋骨骨折、多處擦傷等傷害。原告因被告乙○○上開侵
    權行為，受有下列損害：(一)醫療費用新臺幣（下同）147,15
    9元。(二)增加生活上需要費用：交通費用：原告未住院期
    間，需至醫院回診時均付費委請劉秀花接送，原告關山家中
    至臺東基督教醫院（下稱基督教醫院）來回需1,500元，至
    花蓮慈濟綜合醫院（下稱慈濟醫院）來回需3,000元，合計1
    5,000元。看護費用：原告因左側鎖骨幹閉鎖式骨折、左
    側第2至第9肋骨骨折、多處擦傷等傷勢，並引發心臟病，分
    別於95年8月22日至9月4日、9月16日至30日、10月9日到10
    月12日、10月31日到11月7日、11月8日至25日、11月26日至
    30日住院治療共64天，雖由原告之妻彭春菊看護，但不因配
    偶親情照顧而減免被告之負擔，以每天看護費2,000元計算
    ，共128,000元。(三)停業之損害：原告未受傷前，本係以照
    顧外孫邱嘉柔為業，每月可取得15,000元保姆費，現因受傷
    而無法照顧外孫，自95年9月迄今已約9個月，原告子女只得
    另行花錢委任保姆照顧，致原告合計損失135,000元。(四)慰
    撫金：原告因被告過失致有多處骨折等傷痛，自95年8月迄
    今已動手術二次，並住院治療64天，因而身體上痛苦莫名，
    且生活上有諸多不便，爰請求慰撫金60萬元。以上合計損害
    1,025,159元，原告願僅請求其中1,024,968元之賠償，而被
    告名利公司為被告乙○○之僱用人，應就被告乙○○因執行
    職務之侵權行為，與被告乙○○負連帶損害賠償。爰依民法
    第184條、第188條第1項前段、第191條之2第1項前段、第19
    2條第2項及第194條，提起本訴。並聲明求為判決：(一)被告
    應連帶給付原告1,024,968元，並自96年5月17日（即附帶民
    事訴訟狀繕本送達被告翌日）起至清償日止按週年利率5%計
    算之利息。(二)原告願供擔保，請准宣告假執行。
二、被告2人則以：被告乙○○固為被告名利公司僱用之員工，
    然被告乙○○於95年8月22日係自行參加系爭挑戰賽期間發
    生本件車禍事故，業經鈞院96年度東交簡字第122號刑事判
    決認定被告乙○○係涉犯過失傷害罪而非業務過失傷害罪，
    足見上開挑戰賽並非被告乙○○職務工作之項目，被告名利
    公司自無庸負連帶賠償責任。縱認被告乙○○與被告名利公
    司需負連帶損害賠償責任，原告請求賠償之項目亦有下列多
    處與本件車禍事故無因果關係：(1)醫藥費部分：原告因本件
    車禍事故係造成左側鎖骨、左側肋骨折傷及多處擦傷，然原
    告所提之收據有胸腔內科、心臟內科、腸胃內科、家醫科、
    神經外科等科別，多種不相干的醫療項目，且原告未能舉證
    因果關係；急診科收據，未記載因何種病所生之費用，無法
    證明為本件車禍事故所造成。(2)交通費用部分：原告至醫院
    急診科、家醫科、精神外科就診所支出之交通費用，皆非
    本件車禍事故所造成。(3)看護費部分：原告稱其自95年8月
    22日起陸續住院共64天，惟其於同年月29日取得換發之機車
    駕駛執照，證明原告身體健康。且原告住院64天幾乎全因心
    臟內科、神經外科等與車禍事故無關之原因，除能證明上述
    原因確係本件事故造成引起外，原告自不得請求賠償看護費
    用，縱認其得請求，原告主張係由其配偶負責看護，得請求
    之看護費用亦不得比照專業看護。(4)停業之損害賠償部分：
    原告於警詢中自承平時係以畜牧為業，其另稱又以照顧外孫
    邱嘉柔為業，自應舉證證明。(5)慰撫金部分：原告應證明計
    算標準依據等語，資為抗辯，並聲明：(一)原告之訴駁回。(二)
    如受不利判決，被告願供擔保請准宣告免為假執行。
三、兩造不爭執之事實：
  (一)被告乙○○係被告名利公司修護廠引擎部門之技師，平日主
    要係從事汽車引擎之修護、保養等工作，其於95年8月22日
    經被告名利公司以公假准其參加系爭挑戰賽，並駕駛被告名
    利公司所有車牌號碼3095-PN號自用小客車，沿省道臺九線
    公路由北往南方向行駛，於同日下午4時40分許，行經臺東
    縣大武鄉與達仁鄉○○○○○路442公里900公尺右轉彎道外
    側車道處，在超越同向前方右側由原告所騎乘之車牌號碼KP
    8-611號普通重型機車後而與之併行之際，本應注意汽車行
    駛時，應注意兩車併行之間隔，並隨時採取必要之安全措施
    ，依當時天候路況為陰天、日間自然光線、乾燥無缺陷障礙
    之柏油路面等情狀，均無不能注意之情事，被告乙○○竟疏
    未注意保持行車安全間隔，使其所駕駛之汽車右後側車身擦
    撞前開機車左側之把手及腳架，致原告因而人車倒地，造成
    丙○○受有左側鎖骨幹閉鎖性骨折、左側第2肋骨至第9肋骨
    骨折、多處擦傷等傷害。案經臺灣臺東地方法院檢察署96年
    偵字第167號聲請簡易判決處刑，業以本院96年度東交簡字
    第122號（下稱本院刑案）判處被告乙○○因過失傷害人，
    處拘役肆拾日，如易科罰金，以1,000元折算壹日。嗣上開
    案件經檢察官提起上訴後，本院刑事合議庭以96年度交簡上
    字第11號判決判處「原判決撤銷。乙○○因過失傷害人，處
    拘役肆拾日，如易科罰金，以新臺幣壹仟元折算壹日，減為
    拘役貳拾日，如易科罰金，以新臺幣壹仟元折算壹日。」。
    兩造對上開刑事判決認定被告乙○○因行車過失致原告受有
    傷害之事實不爭執。
  (二)被告對於原告已支出下列必要醫療費用合計94,842元不爭執
    ：1.基督教醫院95年8月22日內科急診費用430元；2.慈濟醫
    院95年12月5日骨科門診費用540元；3.慈濟醫院95年12月19
    日骨科門診費用490元；4.慈濟醫院96年1月2日骨科住院費
    用7,777元；5.慈濟醫院96年1月23日骨科門診費用640元；
    6.慈濟醫院95年9月4日胸腔內科住院費用38,974元、95年11
    月16日預繳住院費13,647元、95年11月25日出院繳費32,344
    元。
  (三)被告對於原告因本案車禍事故而支出自關山家往返慈濟醫院
    95年12月5日、95年12月19日及96年1月23日共3次必要交通
    費用合計9,000元不爭執。
  (四)被告名利汽車股份有限公司於71年11月24日核准設立，資本
    總額為167,000,000元、實收資本額為167,000,000元、公司
    代表人為戊○○、所營事業資料為汽車買賣及其車體零件汽
    車用品製造買賣業務及前項有關進出口業務。其95年度稅務
    電子閘門財產所得調件明細表記載，所得資料共3筆，所得
    給付總額為104,340元，另有房屋13筆、土地10筆、汽車11
    輛，財產資料共34筆，財產總額為181,332,919元。
  (五)被告乙○○於94年3月1日至被告名利汽車股份有限公司報到
    任職，目前仍為名利汽車股份有限公司之受僱人，其任職於
    修護廠引擎部門，負責汽車引擎保養、修護等相關工作。其
    95年度稅務電子閘門財產所得調件明細表記載，所得資料共
    1筆，所得給付總額為642,793元，另有房屋、土地各1筆、
    汽車1輛、投資1筆，財產資料共4筆，財產總額為2,204,730
    元。
  (六)兩造對福特六和汽車股份有限公司（96）福六（顧服）字第
    F07058號函：「本公司於95年8月22日舉辦『Ford FocusTDC
    i環台不加油挑戰賽』活動，本活動性質僅類似於購車前之
    試乘活動，非「委派技師試車」。且本活動絕未指定經銷商
    派員或特定人士參加本活動。經查，乙○○先生雖係名利汽
    車股份有限公司之受雇員工，但據瞭解伊係自行報名參加，
    而非受名利公司之指派參加。」之形式上真正不爭執。
  (七)被告乙○○於95年8月22日至23日參加「TDCI環台賽」係經
    被告名利汽車股份有限公司以公假准予參加。
  (八)原告教育程度為國小畢業、家庭經濟狀況為小康。其95年度
    稅務電子閘門財產所得調件明細表記載所得資料共1筆，所
    得給付總額為8,485元，另有田賦1筆，財產資料共1筆，財
    產總額為73,150元。
  (九)對本院96年度東交簡附民字第5號案卷（下稱附民卷）卷附
    原告所提之基督教醫院及慈濟醫院繳費單據、人工皮估價單
    、機車修理估價單、交通費證明書、診斷證明書、保姆費證
    明書之形式上真正均不爭執。
  (十)對本院刑案卷附之基督教醫院診斷書、道路交通事故現場圖
    及調查報告、現場照片、臺灣省花東區車輛行車事故鑑定委
    員會意見書之形式上及實質上真正均不爭執。
  (十一)對本院卷附96年11月7日中央健康保險局東區分局健保東費
    字第0960012953號函及其附件、96年12月6日交通部公路總
    局高雄區監理所臺東監理站高監東字第0960014748號函及其
    附件、名利汽車股份有限公司請假單、被告乙○○95年8月
    份出勤表、參加「2006Ford FocusTDCi環台不加油挑戰賽」
    活動健康聲明書、活動瞭解聲明書、責任免除暨風險承擔聲
    明書、活動切結書暨肖像權同意書、報到地點位置圖、96年
    12月13日財團法人臺東基督教醫院東基信字第096507號函及
    其附件、97年1月2日財團法人佛教慈濟綜合醫院慈醫文字第
    0970000002號函及其附件、97年2月27日財團法人佛教慈濟
    綜合醫院慈醫文字第0970000428號函及其附件、97年4月10
    日交通部公路總局高雄區監理所臺東監理站高監東字第0970
    004295號函及其附件、97年4月15日臺東縣警察局東警交字
    第0970039571號函及其附件、97年5月16日財團法人臺東基
    督教醫院東基信字097186號函、96年12月14日行政院勞工委
    員會勞動2字第0960034335號函等之形式上及實質上真正不
    爭執。
四、得心證之理由：
    本件經兩造同意協議簡化爭點為：(一)原告基於侵權行為法律
    關係，請求被告2人連帶給付損害賠償，有無理由？(二)原告
    請求如訴之聲明所示之損害賠償金額，有無理由？是否過高
    ？茲分述如下：
  (一)原告基於侵權行為法律關係，請求被告2人連帶給付損害賠
    償，有無理由？
  1.按汽車、機車或其他非依軌道行駛之動力車輛，在使用中加
    損害於他人者，駕駛人應賠償因此所生之損害。但於防止損
    害之發生，已盡相當之注意者，不在此限。民法第191條之2
    定有明文。查本件被告乙○○於上揭時地駕駛車輛行駛於道
    路，於該車使用中與原告所乘機車發生碰撞，致原告受有左
    側鎖骨幹閉鎖性骨折、左側第2肋骨至第9肋骨骨折、多處擦
    傷之事實，有前揭診斷證明書、道路交通事故現場圖及調查
    報告、現場照片在卷可稽，亦為被告乙○○所不爭執，堪信
    為真，而被告乙○○並未舉證證明其於防止損害之發生已盡
    相當之注意，依上開規定，自應賠償原告因此所生之損害。
  2.按受僱人因執行職務，不法侵害他人之權利者，由僱用人與
    行為人連帶負損害賠償責任。但選任受僱人及監督其職務之
    執行，已盡相當之注意或縱加以相當之注意而仍不免發生損
    害者，僱用人不負賠償責任，民法第188條第1項定有明文，
    而該條項所謂受僱人因執行職務不法侵害他人之權利，不僅
    指受僱人因執行其所受命令，或委託之職務自體，或執行該
    職務所必要之行為，而不法侵害他人之權利者而言，即受僱
    人之行為，在客觀上足認為與其執行職務有關，而不法侵害
    他人之權利者，就令其為自己利益所為，亦應包括在內（最
    高法院42年台上字第1224號判例意旨參照）。由此可知，所
    謂「執行職務」，不問僱用人與受僱人之意思如何，一以行
    為之外觀斷之，即是否執行職務，悉依客觀事實決定。苟受
    僱人之「行為外觀」具有執行職務之形式，在客觀上足以認
    定其為執行職務者，就令其為濫用職務行為，怠於執行職務
    行為或利用職務上之機會及與執行職務之時間或處所有密切
    關係之行為，自應涵攝在內，有最高法院90年度台上字第19
    91號判決意旨可參。查本院刑案判決雖僅認定被告乙○○之
    上開行為觸犯刑法第284條第1項之過失傷害罪，而非觸犯同
    條第2項之業務過失傷害罪，惟按刑事判決所為事實之認定
    ，於獨立民事訴訟之裁判時本不受其拘束（最高法院50年台
    上字第872號判例意旨參照），而本院審酌被告乙○○係被
    告名利公司僱用從事汽車引擎之修護、保養之技師，且據被
    告乙○○於本院刑案訊問中之陳述，其亦負責平日有關公司
    新車之試車工作（見本院卷第43頁訊問筆錄），而被告乙○○於系爭車禍事故當天係經被告名利公司給予公假而參加系
    爭挑戰賽，復駕駛被告名利公司所有之自小客車在道路上行
    駛，為被告2人所不爭執，則無論被告乙○○係自行前往參
    加系爭挑戰賽，或係經被告名利公司指派前往，均不影響該
    行為客觀上與被告乙○○日常執行職務之時間、處所有密切
    關係之事實，參照上開說明，自足以認定其確屬民法第188
    條第1項之「執行職務」，被告乙○○於此執行職務事項中
    不慎發生系爭車禍事故，不法侵害原告權利，僱用人即被告
    名利公司復未舉證證明其已盡相當之注意或縱加以相當之注
    意而仍不免發生損害，自應與被告乙○○連帶負損害賠償責
    任無疑，被告2人抗辯被告乙○○之前揭行車行為非屬執行
    職務云云，洵不足採。
  3.從而，原告基於侵權行為法律關係，請求被告2人連帶給付
    損害賠償，核屬有據。
  (二)原告請求各項之損害賠償金額，有無理由？是否過高？
  1.醫藥費用147,159元部分：
  (1)原告於95年8月22日在基督教醫院內科急診費用430元、95年
    12月5日在慈濟醫院骨科門診費用540元、95年12月19日慈濟
    醫院骨科門診費用490元、96年1月2日在慈濟醫院骨科住院
    費用7,777元、96年1月23在慈濟醫院日骨科門診費用640元
    、95年9月4日、95年11月16日95年11月25日在慈濟醫院胸腔
    內科住院期間分別支出38,974元、13,647元、32,344元，以
    上合計94,842元之費用，均與本件車禍事故有相當因果關係
    ，為被告所不爭執，復有醫療單據、診斷證明書在卷可稽（
    見附民卷第6、15、17至19、26、27頁），原告自得請求。
  (2)於95年9月4日在慈濟醫院胸腔內科就診之證明書費用200元
    部分（見附民卷第7頁）：
    按診斷書費用，如係被害人為證明損害發生原因及其範圍必
    要之費用，應納為損害之一部分，有最高法院95年度台上字
    第2058號判決意旨可參。查上開費用係為證明原告於95年9
    月4日因系爭車禍致鎖骨、肋骨骨折而前往胸腔內科就診所
    必要之費用，有醫療單據可稽（見附民卷第7頁），自應納
    為損害之一部分，原告自得請求。
  (3)原告於95年9月15日、9月16日在基督教醫院急診科就診費用
    各250元、300元，及於95年9月30日出院支出之費用42,346
    元部分（見附民卷第7、9頁），均因喘及咳嗽住院所生之費
    用，出院診斷為心衰竭、缺血性心臟病、肺炎、糖尿病、高
    血壓、攝護腺肥大，另其於95年10月9日在基督教醫院家醫
    科、急診科就診費用各130元、300元、於10月12日、10月17
    日在心臟內科、急診科就診費用各974元、300元及916元（
    見附民卷第10至12頁），病因均為上呼吸道感染，於95年11
    月30日基督教醫院住院所支出之心臟內科、腸胃內科就診費
    用各5,100元、300元（見附民卷第16頁）均係因血糖控制不
    佳所致之事實，有基督教醫院96年12月13日東基信字第0965
    07號函文可稽（見本院卷一第92頁），另原告於95年11月1
    日亦在基督教醫院心臟內科就診支出2,400元（見附民卷第1
    3頁上方），此部分合計53,316元之費用顯均係因原告之心
    臟病及糖尿病所引起，而原告自93年1月8日起即至基督教醫
    院追蹤控制糖尿病、高血壓及攝護腺肥大、胃潰瘍、高血脂
    ，有上開基督教醫院函文可憑，又經本院依原告聲請函詢基
    督教醫院，該院答覆並無直接證據可證實車禍會造成心血管
    疾病，有該院97年5月16日東基信字第097186號函文可憑（
    見本院卷二第20頁），至原告雖本無心臟病病史，惟其既患
    有高血壓、高血脂，或因而增加心臟負荷致罹患心臟疾病，
    亦非悖於常理，堪認此部分費用應係原告原有之疾病所致，
    尚與本件車禍無關。原告雖主張其心臟病、血糖控制不佳仍
    係因車禍事故所引起云云，惟僅提出證人即原告之女丁○○
    於本院言詞辯論中證稱：原告於系爭車禍後，因為肋骨斷了
    好幾個地方，呼吸困難會痛，伊問醫生，醫生說肋骨斷掉，
    心隔膜積水，所以會有這種症狀，故原告才會又因心臟病等
    疾病住院，且因住院開刀打止痛針，醫生說會影響血糖控制
    ，所以才會回去住院等語（見本院卷一第173頁）為其論據
    ，經核該證人上開證言，顯與前揭基督教醫院之回函意見不
    符，而證人丁○○為原告之女，其證言容有偏頗之虞，基督
    教醫院則為中立之專業醫療單位，是本院認應以基督教醫院
    之回函意見為可採，難為有利原告之認定，此外，原告復無
    其他舉證，不足證明原告之心臟病及血糖問題確與系爭車禍
    事故相關，是原告請求上開費用，洵難置採。
  (4)原告於95年11月7日在基督教醫院因近二星期內左側無力及
    個性改變住院，住院費8,600元（自10月31日起至11月7日止
    ），出院診斷為雙側硬腦膜下血腫，及在慈濟醫院就診之95
    年12月5日神經外科510元、96年1月23日神經外科660元、96
    年4月11日神經外科600元部分（見附民卷第17、19、25頁）
    ，雖據基督教醫院上開96年12月13日函文表示因離車禍已2
    個月，無法直接證明是否與車禍相關（見本院卷一第92頁）
    ，惟查原告自95年11月間後即改前往慈濟醫院就診，未再至
    基督教醫院診治，有醫療費用收據可稽（見附民卷第6至20
    頁），是基督教醫院上開回函或因欠缺原告回診資料致無法
    判斷上開費用與本件車禍之因果關係，尚難遽為不利原告之
    認定，況觀慈濟醫院97年1月2日慈醫文字第0970000002號函
    附之病情說明書已認定原告自95年11月8日起至11月25日止
    住院原因為顱內慢性硬腦膜下血腫，此種病症通常是發生在
    頭部外傷後2星期至3個月的期間，原告於95年12月5日、96
    年1月23日、96年4月11日在神經外科就診各510元、660元、
    600元部分，均係上開住院後的追蹤治療等語（見本院卷一
    第98、99頁），顯足證明此部分合計10,370元之費用確係因
    本件車禍事故所造成，原告予以請求，自有理由。
  (5)原告於95年8月24日、95年8月26日、95年9月11日購買人工
    皮支出各660元、900元、500元合計2,060元部分確與本件車
    禍事故相關，為被告所不爭執，復有醫療單據可憑（見附民
    卷第21頁），原告自得請求。
  2.增加生活上必要支出之費用：
  (1)交通費用15,000元部分：
    原告主張其因本件車禍事故而分別於95年9月13日、95年10
    月9日、95年12月5日、95年12月19日、96年1月23日、96年4
    月11日支出自關山家往返花蓮慈濟綜合醫院交通費各1,500
    元、1,500元、3,000元、3,000元、3,000元、3,000元等語
    ，固據提出負責載送原告往返之司機劉秀花書立之證明書為
    證（見附民卷第23頁），惟其中95年9月13日係前往慈濟醫
    院急診科就診、95年10月9日係前往慈濟醫院家醫科及急診
    科就診，有醫療單據2紙附卷可稽（見附民卷第7、10頁），
    而原告本有糖尿病病史，於上開日期係因血糖控制不佳始前
    往就診，原告復無法舉證與本件車禍事故相關，業如前述，
    此部分費用自應扣除；至原告於96年4月11日雖係前往神經
    外科就診（見附民卷第20頁下方），惟參考前揭慈濟醫院回
    函，足認此部分與本件車禍事故相關，亦如前述，原告自得
    請求此日之交通費用；另就95年12月5日、95年12月19日、
    96年1月23日前往骨科就診合計支出9,000元之必要交通費部
    分則為被告2人所不爭執，並有相關醫療單據可憑（見附民
    卷第17至19頁），原告自得請求。從而，此部分原告之請求
    ，除應扣除95年9月13日、95年10月9日各1,500元部分外，
    其餘之12,000元核屬有據。
  (2)看護費用128,000元部分：
    按親屬代為照顧被害人之起居，固係基於親情，但親屬看護
    所付出之勞力並非不能評價為金錢，雖因二者身份關係而免
    除被害人之支付義務，惟此種基於身份關係之恩惠，自不能
    加惠於加害人。故由親屬看護時雖無現實看護費之支付，仍
    應認被害人受有相當於看護費之損害，得向上訴人請求賠償
    ，始符公平原則。最高法院94年度台上字第1543號判決意旨
    參照。且審酌原告於車禍後骨折情況未見改善，住院期間之
    看護有相當之困難度，家屬看護勢必付出較照顧一般患者猶
    多之心力，應認原告家屬之看護費與職業看護有相同之評價
    ，始符公允（最高法院94年度台上字第1543號、92年度台上
    字第1626號判決意旨參照），是被告2人抗辯原告係由其配
    偶照顧，不得請求看護費，縱得請求亦不得比照專業看護云
    云，自不足採。而本院參照慈濟醫院之全日看護收費標準為
    每日2,000元，有該院97年2月27日慈醫文字第0970000428號
    函文可稽（見本院卷一第123頁），而原告自車禍發生後雖
    分別於下列期間住院合計64天：95年8月22日（即車禍發
    生當天）起至9月4日止計14天、95年9月16日起至9月30日
    止計15天、95年10月9日起至10月12日止計14天、95年
    10月30日起至11月7日止計8天、95年11月8日起至11月25
    日止計18天、95年11月26日起至11月30日止計5天，惟其
    中除、係在基督教醫院一般內科及神經外科住院而與本
    件車禍相關外，其餘、、、均係在基督教醫院心臟
    內科就診，有醫療單據及診斷證明書在卷可證（見附民卷第
    6、9、11、13、15、16頁、本院卷二第15頁），參照前揭說
    明，、、、之住院費用與本件車禍無關，自應扣除
    ，是其得請求之住院天數共32天（14+18=32），依此計算其
    得請求之看護費總計為64,000元（2,000x32=64,000），被
    告自應賠償。
  (3)停業損害135,000元部分：
    查原告主張其於系爭車禍事故中每月均照顧孫兒邱嘉柔，經
    邱嘉柔每月給付15,000元云云，固據提出證人即邱嘉柔之母
    丁○○之證言（見本院卷一第170至172頁）、保姆證明書（
    見附民卷第29頁）為證，惟查原告於本院刑案警詢中自承其
    平日係以畜牧為業（見本院卷一第19頁調查筆錄），證人丁○○並證稱原告有養了5、6頭牛等語（見本院卷一第171頁
    ），原告有無同時以照顧外孫為業，已非無疑，參以證人丁○○亦證稱；伊是把邱嘉柔放在其父母家中，由父母幫忙照
    顧等語（見本院卷一第171、174頁），而原告既已經營畜牧
    業，依一般日常生活經驗，自係由原告之配偶負責主要照顧
    之，雖丁○○於車禍發生後曾另行僱請保姆照顧邱嘉柔，惟
    此尚不足以證明原告於車禍前確以照顧外孫為業，從而，原
    告請求此部分損害，不應准許。
  3.慰撫金600,000元部分：
    按不法侵害他人之身體、健康、名譽或自由者，被害人雖非
    財產上之損害，亦得請求賠償相當之金額，民法第195條第1
    項前段定有明文。又按非財產上損害之慰撫金數額，究竟若
    干為適當，應斟酌兩造身分、地位及經濟狀況，並加以具體
    說明，俾為審判之依據，有最高法院86年度台上字第511號
    判決意旨可參。查原告因被告乙○○行車過失之侵權行為而
    受有傷害，精神上自受有相當之苦痛，被告2人應負連帶賠
    償責任，又經本院依職權調閱之兩造稅務電子閘門財產所得
    ，原告95年度所得給付總額為8,485元，另有田賦1筆，財產
    資料共1筆，財產總額為73,150元；被告名利公司95年度所
    得給付總額為104,340元，另有房屋13筆、土地10筆、汽車
    11輛，財產資料共34筆，財產總額為181,332,919元，被告
    乙○○95年度所得給付總額為642,793元，另有房屋、土地
    各1筆、汽車1輛、投資1筆，財產資料共4筆，財產總額為2,
    204,730元之等情，有兩造稅務電子閘門財產所得調件明細
    表在卷可憑（見本院卷一第188至198頁），是本院綜合上情
    ，認原告得請求之慰撫金以300,000元之範圍為相當，其逾
    此範圍之請求，為無理由。
  (三)綜上，原告得請求被告連帶給付之侵權行為損害賠償計為48
    3,472元（醫療費107,472元【94,842+200+10,370+2,060=10
    7,472】+交通費用12,000元+看護費用64,000元+慰撫金300,
    000元=483,472元），是其於此範圍內之請求核屬有據。又
    按給付無確定期限者，債務人於債權人得請求給付時，經其
    催告而未為給付，自受催告時起，負遲延責任，其經債權人
    起訴，或依督促程序送達支付命令者，與催告有同一之效力
    。遲延之債務，以支付金錢為標的者，債權人得請求依法定
    利率計算之遲延利息。應付利息之債務，其利率未經約定，
    亦無法律可據者，週年利率為5%，民法第229條第2項、第23
    3條第1項前段、第203條分別定有明文。本件原告請求被告
    連帶賠償之給付係以支付金錢為標的，又無確定期限，且未
    約定利息，是其併請求就被告所連帶賠償之金額，自附帶民
    事訴訟狀繕本送達被告翌日起至清償日止，按週年利率5%計
    算之利息，依前揭法條規定，於上開483,472元之範圍內並
    無不合，應予准許。
五、綜上所述，原告依據民法第194條之規定，請求被告連帶給
    付483,472元，及自96年5月17日起至清償日止，按週年利率
    5%計算之利息，為有理由，應予准許，其逾此範圍之其餘請
    求則屬無據，應予駁回。
六、按所命給付金額或價額未逾50萬元之判決，應依職權宣告假
    執行，民事訴訟法第389條第1項第5款定有明文。本件原告
    勝訴部分所命給付之金額因未逾50萬元，原告雖聲請供擔保
    請求宣告假執行，不過係促請本院依職權宣告，爰依民事訴
    訟法第389條第1項第5款之規定，依職權宣告假執行。至原
    告敗訴部分，其假執行之聲請失所附麗，應予駁回。又被告
    陳明願供擔保，宣告免為假執行，核無不合，爰酌定相當之
    擔保金額，併予准許。
七、本件判決基礎已臻明確，兩造其餘攻防方法及訴訟資料，經
    本院審酌後，核與判決不生影響，無逐一論駁之必要，併此
    敘明。
八、據上論結，原告之訴為一部有理由，一部無理由，依民事訴
    訟法第79條、第85條第2項、第389條第1項第5款、第392條
    第2項，判決如主文。
中    華    民    國    97    年    8    月    22     日
                  民事庭    審判長法  官   楊智勝
                                  法  官   陳君鳳
                                  法  官   黃珮茹
以上正本係照原本作成。
如對本判決上訴，須於判決送達後廿日內向本院提出上訴狀。
中    華    民    國    97    年    8    月    22    日
                                書記官  陳俊吉


司法院資訊處製作；財團法人民間司法改革基金會備份。
